【裁判字號】    88,勞簡上,1
【裁判日期】    890627
【裁判案由】    給付資遣費
【裁判全文】
臺灣嘉義地方法院民事判決  八十八年度勞簡上字第一號
    上  訴  人  甲○○
    被  上訴人  河明企業股
                份有限公司
    法定代理人  乙○○       .
    訴訟代理人  劉榮治律師
    複  代理人  陳培芬律師
右當事人間請求給付資遣費事件，上訴人對於中華民國八十八年十月十九日本院嘉義
簡易庭八十八年度嘉勞簡字第一號第一審判決提起上訴，本院判決如左：
    主      文
上訴駁回。
第二審訴訟費用由上訴人負擔。
    事      實
甲、上訴人方面：
    一、聲明：原判決廢棄，被上訴人應給付上訴人新台幣（下同）二十三萬二千一
        百二十元，及自民國（下同）八十八年八月四日起至清償日止，按年息百分
        之五計算之利息，並願供擔保請准宣告假執行。
    二、陳述：除與原審判決書所載者相同茲予引用外，補稱：上訴人確係自八十二
        年六月一日即受僱於被上訴人公司，嗣因被上訴人為求節稅，乃於八十四年
        十月再成立河慶企業股份有限公司（下稱河慶公司），並將原來被上訴人公
        司之部分員工包括上訴人在內，列為河慶公司之員工，因此，上訴人雖形式
        上被列為河慶公司員工，但實際上係在被上訴人處上班，為被上訴人工作，
        且被上訴人亦曾函覆嘉義縣政府，自承上訴人係受僱於被上訴人，而依勞基
        法之規定，所謂雇主應以實際上僱用與否而為認定，並非從形式上予以認定
        ，故被上訴人係屬上訴人之雇主無疑。又被上訴人雖抗辯上訴人曾於八十六
        年七月二十八日自河慶公司離職，嗣於八十六年八月十六日又重新受僱於河
        慶公司，惟此為上訴人所否認，蓋上訴人當時僅係請假，並未離職，從而，
        被上訴人應於上訴人起訴終止勞動契約後，依法給付上訴人資遣費、特別休
        假薪資及積欠薪資共計二十三萬二千一百二十元及法定遲延利息等語。
    三、證據：除援用原審之立證方法外，另提出證明書一份、台南區中小企業銀行
        大林分行薪資轉帳證明一份、台灣嘉義地方法院檢察署八十九年度偵字第二
        二六、一八八七號起訴書一份、被上訴人之覆函一份、存證信函二份、錄音
        帶譯文一份、薪資明細表一份、嘉義縣政府勞資協調會議紀錄一份、嘉義縣
        政府移送書一份、診斷書證明書二份為證，並聲請訊問證人王麗紅、劉洲男
        。
乙、被上訴人方面：
    一、聲明：如主文所示。
    二、陳述：除與原審判決書所載者相同茲予引用外，補稱：上訴人自八十四年十
        月二十日起，即自被上訴人公司離職而另受僱於河慶公司，嗣又曾於八十六
        年七月二十八日由河慶公司離職前往大陸，嗣於八十六年八月十六日再重新
        受僱於河慶公司，此有勞工保險卡之紀錄可證，且上訴人亦自承其薪水係向
        河慶公司領取，並自認其勞工保險係由河慶公司為其投保，復自認其上下班
        均係在河慶公司打卡，參諸上訴人為東吳大學外文系畢業之知識份子，非一
        般勞工，竟稱不知受僱於何公司，殊違常情。又被上訴人與河慶公司兩者，
        均係依法成立之公司，負責人與股東成員均不相同，人事、會計制度均屬獨
        立，經營業務雖互有相關，但仍非總公司與分公司或母公司與子公司之關係
        ，足認上訴人應係河慶公司之員工，本件上訴人之請求，實與非契約當事人
        之被上訴人無涉，嘉義地檢署檢察官誤認河慶公司為被上訴人之分支機構一
        節，對於民事審判應不生拘束力。況與上訴人爭吵之訴外人林淑香，並非被
        上訴人或河慶公司之總經理，其二人私下爭吵，亦非屬勞基法上所謂於職場
        上有重大侮辱之行為，上訴人據此終止勞動契約均非合法等語。
    三、證據：援用原審之立證方法。
    理      由
一、上訴人起訴主張：上訴人自八十二年六月一日起即受雇於被上訴人，嗣上訴人於
    八十八年四月二十六日下班返家途中發生車禍，造成右側腓骨骨折，遂向被上訴
    人請假一個月，期滿後再向被上訴人請假，被上訴人不准，上訴人復於同年六月
    十五日，再持診斷證明書向被上訴人請假，詎被上訴人不僅不准，被上訴人之總
    經理林淑香更誣指上訴人偷竊其女兒之手錶，事後上訴人並申請嘉義縣政府調解
    三次，均未成立，因被上訴人總經理辱罵上訴人是小偷，又不按時給付上訴人薪
    資，更不准原告請病假，顯有勞動基準法第十四條第一項第二、五、六款規定之
    情事，爰以起訴時為終止勞動契約之意思表示，並依同法第十七條第一款規定，
    請求被上訴人給付資遺費十二萬六千四百十六元，依同法第三十八條、第三十九
    條規定，請求被上訴人給付特別休假薪資四萬三千七百十二元及未給付之薪資六
    萬一千九百九十二元，共計二十三萬二千一百二十元云云。
二、被上訴人則以：上訴人自八十四年十月二十日起，即自被上訴人公司離職而另受
    僱於河慶公司，目前上訴人亦係受雇於訴外人河慶公司，並非受雇於被上訴人，
    且上訴人亦曾自承其薪水係向河慶公司領取，並自認其勞工保險係由河慶公司為
    其投保，復自認其上下班均係在河慶公司打卡，而被上訴人與河慶公司又均係依
    法成立之公司，負責人與股東成員均不相同，人事、會計制度均屬獨立，經營業
    務雖互有相關，但仍非總公司與分公司或母公司與子公司之關係，足認上訴人應
    係河慶公司之員工，並非被上訴人公司之員工，自不得向被上訴人請求本件資遣
    費、特別休假薪資及積欠薪資，嘉義地檢署檢察官誤認河慶公司為被上訴人之分
    支機構一節，對於民事審判應不生拘束力。況與上訴人爭吵之訴外人林淑香，並
    非被上訴人或河慶公司之總經理，其二人私下爭吵，亦非屬勞基法上所謂於職場
    上有重大侮辱之行為，上訴人據此終止勞動契約並非合法；且上訴人並未依勞工
    請假規則第十條之規定請假，即擅自怠工，河慶公司亦無違反勞動基準法之規定
    ，上訴人片面終止契約，於法無據；又上訴人係於八十六年八月十六日始重新受
    雇於河慶公司，而河慶公司已於年終時發給特別休假工資，又上訴人於八十八年
    五月、六月份之薪資亦均已向河慶公司領取，上訴人之請求均為無理由等語，資
    為抗辯。
三、查本件上訴人雖主張渠係受雇於被上訴人，據以訴請被上訴人給付資遺費、特別
    休假薪資、未給付之薪資，惟被上訴人既否認上訴人係受僱於伊，並以前揭情詞
    置辯，則本件首應審究者厥為：上訴人究竟有無受僱於被上訴人？經查：
    （一）被上訴人辯稱渠並無僱用上訴人，上訴人實係受僱於河慶公司等事實，業
          據被上訴人提出上訴人之勞工保險卡一份（內載上訴人自八十二年六月四
          日起，由被上訴人為其投保勞工保險，嗣自八十四年十月二十日起退保，
          並自同日起改由河慶公司為其投保勞工保險，迄今仍由河慶公司為其投保
          勞工保險）、上訴人於河慶公司八十八年四、五、六月份之考勤表三份、
          上訴人於河慶公司八十八年五、六月份之薪資明細表二份、上訴人八十六
          年度之所得扣繳憑單一份（內載上訴人於八十六年一月至十二月受僱於河
          慶公司之薪資所得總額為貳拾萬零仟零捌拾捌元）為證，且上訴人於原
          審八十八年九月十四日言詞辯論時，亦自認其薪水係以河慶公司名義發放
          ，並自承其勞保、健保係由河慶公司為其投保，並自承其上下班均係在河
          慶公司打卡等語在卷，復於本院言詞辯論時，就渠於八十二年六月間，自
          被上訴人公司轉往河慶公司任職一事，表示並未提出任何異議在卷（見本
          院八十九年二月十日言詞辯論筆錄），足見上訴人確係自八十四年十月二
          十日起，即前往河慶公司任職迄今無疑。
    （二）上訴人雖另主張：被上訴人係為求節稅乃於八十四年十月成立河慶公司為
          其分公司，並將原來被上訴人公司內部分員工包括上訴人在內，列為河慶
          公司之員工，故上訴人雖形式上被列為河慶公司員工，但實際上仍係為被
          上訴人工作而受僱於被上訴人云云。然查：被上訴人公司係於七十三年五
          月三十一日為公司設立登記，公司股東為乙○○（董事長）、劉久雄、林
          淑真、劉江秋子、劉達彥、林淑香、何燈貴等七人，而訴外人河慶公司則
          係於八十四年一月二十七日為設立登記，公司股東為劉洲男（董事長）、
          余嵐梅、林淑惠、王在清、林淑媛、何燈貴、林淑真等七人，此有經濟部
          公司執照及股東名簿各二份附於原審卷可稽，足見該兩家公司之負責人不
          同，股東成員除林淑真、何燈貴二人重覆外均不相同，堪認該兩家公司為
          相互獨立之主體，雖股東名簿上之何燈貴、林淑真二人同時係被上訴人公
          司與河慶公司之股東，惟此尚未達到公司法第三百六十九條之三所定「公
          司與他公司之執行業務股東或董事有半數以上相同者，或公司與他公司之
          已發行具有表決權之股份總數或資本總額有半數以上為相同之股東持有或
          出資者，推定為有控制與從屬關係」之關係企業程度，更遑論被上訴人與
          河慶公司具有總公司與分公司之關係，況參諸被上訴人及河慶公司之公司
          登記執照，皆無有關分公司設立登記之記載，是被上訴人公司與河慶公司
          所營事業縱有關聯，股東成員間亦有親族關係，尚不能依此即認該兩家公
          司係具有同一人格之總公司與分公司之關係，上訴人此部份之主張，顯非
          可採，台灣嘉義地方法院檢察署八十九年度偵字第二二六、一八八七號起
          訴書認為河慶公司係河明公司之分支機構云云，尚不得憑以拘束民事法院
          之事實認定，附此敘明。
    （三）上訴人聲請傳訊之證人即前曾受僱於被上訴人公司之員工王麗紅，雖然到
          庭證稱：「（何以上訴人會改領河慶公司薪水？）他們是家族企業，我不
          太了解，都是河明公司老闆乙○○在操控，河慶公司掛名負責人劉洲男是
          乙○○的姪子，他是乙○○的司機」、「（上訴人有無請調至河慶公司？
          ）沒有，我八十四年就離職」等語在卷。然查：證人王麗紅既已於八十四
          年即由被上訴人公司離職，則對於上訴人有無自八十四年十月二十日起，
          由被上訴人公司離職而另受僱於河慶公司，有無另又於八十六年七月二十
          八日由河慶公司離職前往大陸，嗣於八十六年八月十六日再重新受僱於河
          慶公司一事，怎會知悉？是證人王麗紅所述，自無足採，亦不足以證明上
          訴人目前仍然受僱於被上訴人。況經傳訊證人即河慶公司董事長劉洲男，
          亦到庭證稱：「（是否受僱於河明公司擔任司機？）沒有，我任河慶公司
          董事長，跑外面接洽生意」、「（甲○○實際在何處工作？）他原在河明
          公司工作，後來才到河慶公司工作」、「（你公司何時起僱用上訴人？）
          八十四年成立之後才僱用」、「（上訴人是否從『河明』撥至『河慶』？
          ）不是，是重新僱用」、「（『河明』是否為節稅才成立『河慶』？）不
          是」等語在卷，足見上訴人確係自八十四年十月二十日起，即已前往河慶
          公司任職無疑。
    （四）上訴人雖又提出由多位被上訴人公司員工簽署之證明書，內載河慶公司所
          有之行政文書及對外營業出口報單均係以被上訴人公司名義為之等語，惟
          縱然屬實，亦不能據以認定河慶公司與被上訴人係屬同一人格，蓋河明公
          司與河慶公司既然皆具有法人人格，且所營業務又多有關聯，則該兩家公
          司以其等對外業務之性質為區分，透過授權或委任之方式，將特定對外業
          務交由某一特定公司以其名義為交易行為，亦不足為奇，尚不能據此認定
          河慶公司即係河明公司之子公司或分公司。
    （五）上訴人雖另提出台南區中小企業銀行大林分行薪資轉帳資料一份，主張渠
          於八十八年二月十二日、八十八年六月十日、八十八年七月十二日所領薪
          資，均係被上訴人公司帳戶所轉入云云，然此僅足以證明上訴人所領薪資
          款項，曾由被上訴人公司帳戶轉入三次而已，並不足以證明上訴人係向被
          上訴人公司領取薪資，蓋被上訴人公司倘因應付款項予河慶公司，而經河
          慶公司指示匯入特定金額給上訴人，該項轉帳行為顯不得解為係屬發給薪
          資，況依上開薪資轉帳資料所示，上訴人於八十七年十二月份、八十八年
          一月份、八十八年三、四、五月份所領薪資，均非由被上訴人公司帳戶所
          轉入，則倘上訴人確係受僱於被上訴人公司，為何會有如此結果？由此益
          徵上開薪資轉帳資料，並不足以證明上訴人確係受僱於被上訴人。此外，
          上訴人於原審所提之嘉義縣政府勞資協調會議記錄一份，查無任何資方即
          被上訴人之出席或簽名，亦無從據以證明上訴人與被上訴人間締結有僱傭
          契約。
四、綜上所述，審酌上訴人所提各項資料，既然均不足以證明上訴人確有受僱於被上
    訴人，則兩造間既無勞動契約關係存在，上訴人依據勞動基準法之相關規定，訴
    請被上訴人給付資遣費、特別休假薪資及未發之五、六月薪資共計二十三萬二千
    一百二十元，及自八十八年八月四日起計算之法定利息云云，自屬無據，應予駁
    回其訴。原審法院本於同上理由，認為上訴人本件請求為無理由，而為上訴人敗
    訴之判決，核無不合，上訴意旨指摘原判決不當，求予廢棄改判，為無理由，應
    予駁回其上訴。
五、兩造其餘主張及所提證據，與本院上開論斷無涉或無違，爰不予一一贅述，附此
    敘明。
六、據上論結，本件上訴為無理由，依民事訴訟法第四百三十六條之一第三項、第四
    百四十九條第一項、第七十八條，判決如主文。
中      華      民      國    八十九    年      六      月     二十七   日
~B臺灣嘉義地方法院民事庭
~B    審判長法官  王金龍
~B    法      官  李文輝
~B    法      官  羅秀緞
右為正本係照原本作成。
本判決不得上訴。
中      華      民      國    八十九    年      六      月     二十七   日
~B    書  記  官  賴琪玲


司法院資訊處製作；財團法人民間司法改革基金會備份。
